【裁判字號】    95,抗,1704
【裁判日期】    951213
【裁判案由】    再審之訴
【裁判全文】
臺灣高等法院民事裁定                  95年度抗字第1704號
抗  告  人  白天鵝建設股份有限公司
法定代理人  庚○○
抗  告  人  戊○○
相  對  人  甲○○
            壬○○
            乙○○
            己○○
            辛○○
            丙○○
            丁○○
            共同指定送達代收人.
上列抗告人因與相對人間返還價金事件聲請再審，對於中華民國
95年9月27日臺灣基隆地方法院95年度重再字第1號所為裁定提起
抗告，本院裁定如下：
    主  文
原裁定廢棄，發回台灣基隆地方法院。
    理  由
一、本件抗告人在原法院聲請再審論旨略以：原法院九十三年度
    重訴字第二七號返還價金事件確定判決（下稱原確定判決）
    認定：
    (一)依兩造房屋預定買賣契約書附件五建材設備表中，消防安
      全設備三之約定，相對人購買之房屋之消防設備應為：各
      樓層均設有消防栓箱及火警綜合控制器；另伊等出具社區
      之「白天鵝的承諾」"第一家庭"透明化施工說明書，對客
      戶承諾：「．．．白天鵝第一家庭由建築師及結構技師把
      關施工，經由精密嚴格的計算和審核簽證，全方位考慮結
      構設計，涵蓋承載、防震、防颱、防水、防火五大安全防
      護．．．．」，伊等之銷售海報上亦同此記載。依消費者
      保護法第二十二條之規定：「企業經營者應確保廣告內容
      之真實，其對消費者所負之義務不得低於廣告內容」，是
      以伊等對外銷售廣告內容及契約之附件，均已構成伊等契
      約給付義務之一部分。然依房屋預定買賣契約第七條第一
      項、第四項之約定，伊等就有關消防設備之配置，相對人
      同意依照主管機關核發之建築圖說標示配置，而主管機關
      核發之建築圖說，就消防設備並無消防栓箱及火警綜合控
      制盤之配置，伊等依約並無設置消防栓箱及火警綜合控制
      盤之義務。另依建築技術規則建築設計施工篇第一百十四
      條第一項第一款第二目及第一百十五條第一項第一項第一
      款第一目之規定，伊等依法亦無設置消防栓箱及火警綜合
      控制盤之消防設備義務。原確定判決自有適用法規顯有錯
      誤之情形。
    (二)原確定判決認兩造間之買賣契約既經解除，伊等雖負返還
      價金之義務，相對人亦負有依買賣標的物原狀返還予伊等
      之義務 (包括移轉登記及返還標的物)，然原確定判決主
      文第二項竟記載：「被告戊○○（即抗告人）應於原告等
      人（即相對人）將附表一所示土地應有部分為返還之移轉
      登記時，給付原如附表一所示之土地價金，…」，並未為
      土地返還之同時履行返還價金之判決，且相對人除丁○○
      外其餘六人應返還之房屋及土地均設定有抵押權，應包括
      將其抵押權塗銷登記，原確定判決亦漏未判決將房屋及土
      地之抵押權予以塗銷，顯亦有判決之理由與主文相互矛盾
      之情形。爰依民事訴訟法第四百九十六條第一項第一款、
      第二款之規定，提起再審之訴。
二、原裁定以：抗告人於收受原確定判決正本後，即於民國（下
    同）九十四年十月十九日聲明上訴，嗣經本院以九十四年度
    重上字第五五二號事件審理，經兩造於九十四年十二月二十
    一日準備程序期日合意停止訴訟程序，惟未於合意停止訴訟
    程序後四個月內即九十五年四月二十日（應係二十一日之誤
    ）前續行訴訟，依法應視為撤回上訴，與未提起上訴同。則
    原確定判決應溯及自上訴期間屆滿時即九十四年十月二十六
    日即已確定。抗告人自應於九十四年十月二十六日確定之日
    起三十日之不變期間內提起再審之訴，乃抗告人竟遲至九十
    五年五月十二日始提起本件再審之訴（見原法院卷內之再審
    起訴狀收文戳），自已逾三十日之不變期間，況原確定判決
    有無民事訴訟法第四百九十六條第一項第一款適用法規顯有
    錯誤，及同條項第二款判決理由與主文顯有矛盾之情形，抗
    告人於收受原確定判決時當可知悉，是計算已否於三十日之
    不變期間內提起再審之訴，亦應自判決確定時起算。抗告人
    提起本件再審之訴顯不合法，因而裁定駁回抗告人再審之訴
    。
三、惟查在抗告人視為撤回上訴前，訴訟尚在繫屬中，迨抗告人
    視為撤回上訴時，第一審判決始告確定，其判決確定之時期
    ，應以視為撤回上訴生效時，視為撤回上訴並無溯及既往之
    效力，且視為撤回上訴僅在使當事人喪失上訴權，並非剝奪
    其提起再審之訴之權利，如認視為撤回上訴溯及於第一審判
    決確定時發生效力，通常已逾民事訴訟法第五百條所定得提
    起再審之訴之不變期間，實質上與剝奪當事人提起再審之訴
    之權利無異（最高法院六十七年台抗字第四九五號判例及司
    法院院解字第三ＯＯ七號解釋參照），顯見本件視為撤回上
    訴並無溯及既往之效力，應以視為撤回上訴生效時原確定判
    決始告確定。從而，原裁定認本件抗告人視為撤回上訴，與
    未提起上訴同，原確定判決溯及自上訴期間屆滿時即九十四
    年十月二十六日即已確定，抗告人提起本件再審之訴，應自
    上開確定之日起算三十日之不變期間，自有未洽。抗告論旨
    執此指摘原裁定不當，聲明廢棄，為有理由，自應由本院將
    原裁定廢棄發回原法院更為適法之裁判。
四、爰裁定如主文。
中    華    民    國    95    年    12    月    13    日
                    民事第六庭
                        審判長法  官  林鄉誠
                              法  官  許紋華
                              法  官  楊豐卿
正本係照原本作成。
本裁定除以適用法規顯有錯誤為理由，並經本院許可外，不得再
抗告。如提起再抗告，應於收受後10日內委任律師為訴訟代理人
向本院提出再抗告狀。並繳納再抗告費新台幣１千元。
中    華    民    國    95    年    12    月    13    日
                              書記官  殷丹妮


司法院資訊處製作；財團法人民間司法改革基金會備份。
